臺灣臺北地方法院刑事判決
111年度審交易字第197號
公  訴  人  臺灣臺北地方檢察署檢察官
被      告  郭林秀梅



選任辯護人  張雙華律師
上列被告因過失傷害案件，經檢察官提起公訴（111年度偵字第2
982號），本院判決如下：
    主  文
郭林秀梅犯過失傷害罪，處有期徒刑參月，如易科罰金，以新臺
幣壹仟元折算壹日。
    事  實
郭林秀梅於民國110年9月26日8時21分許，駕駛車牌號碼000-000
0號自用小客車（下稱本案汽車），沿新北市新店區寶高路自北
往南行駛在上坡路段，途經寶高路137379號路燈桿旁時，該處為
髮夾彎道，原應注意車前狀況，隨時採取必要之安全措施，又汽
車在未劃有分向標線之道路，或不良之道路交會時，應減速慢行
，且會車相互之間隔不得少於半公尺，而當時天候晴、日間自然
光線、路面乾燥、無缺陷、亦無障礙物、視距良好，並無不能注
意之情事，竟疏未注意車前狀況，亦未保持適當之間隔及未減速
慢行，貿然左轉上坡前行，適有陳李含少騎乘車牌號碼000-000
號普通重型機車（下稱本案機車）自郭林秀梅左前方對向右轉下
坡路段下行，亦未注意會車時應保持安全間隔，郭林秀梅與陳李
含少會車後，陳李含少當場人車倒地，並因此受有左側脛骨平台
骨折、右側近端肱骨骨折、左側遠端橈骨骨折及左側後踝開放性
傷口等傷害。
    理  由
壹、證據能力方面：
　　本案所引用之供述及非供述證據，檢察官、被告郭林秀梅及
    辯護人均不爭執各該證據之證據能力（見本院111年度審交
    易字第197號卷，下稱本院卷，第39頁至第40頁），且亦查
    無依法應排除其證據能力之情形，是後述所引用證據之證據
    能力均無疑義，先予敘明。
貳、實體方面：　　
一、訊據被告固坦承有於上開時、地，駕駛本案汽車與告訴人陳
    李含少所騎乘之本案機車發生車禍事故之事實，惟矢口否認
    有何過失傷害犯行，辯稱：其確實沒有撞到告訴人，告訴人
    自己重心不穩跌倒云云。辯護人則為被告辯稱：依行車紀錄
    器影像可知，被告於上坡路段是有靠右減速慢行，且看見告
    訴人之本案機車時亦有放慢速度，係告訴人自己太靠近馬路
    中央，未保持會車安全間隔，且告訴人年齡超過75歲，應係
    年齡因素致其在看到本案汽車時無法即時反應，才會重心不
    穩跌倒受傷，被告並無過失云云。
二、經查：
　㈠被告於前揭時、地駕駛本案汽車，沿新北市新店區寶高路自
    北往南行駛在上坡路段，該道路並未劃分向線或分向限制線
    （以下為說明方便，乃以「中線」指稱與兩側路緣等距離之
    虛擬中線），途經寶高路137379號路燈桿旁時，該處為髮夾
    彎道，被告要左轉往上繼續行駛，適有告訴人騎乘本案機車
    在對向車道欲右轉下坡，本案機車在本案汽車左側會車，被
    告繼續左轉上坡後立即煞車，告訴人旋即人車倒地，並受有
    如前述之傷勢等情，業經證人即告訴代理人關維忠律師於警
    詢中指訴【見臺灣臺北地方檢察署（下稱北檢）111年度偵
    字第2982號卷（下稱偵卷）第53至第56頁】、證人即告訴人
    於本院審理中證述明確（見本院卷第81頁至第83頁），並有
    佛教慈濟醫療財團法人台北慈濟醫院（下稱台北慈濟醫院）
    診斷證明書、道路交通事故現場圖、現場照片及車損照片、
    新北市政府警察局道路交通事故初步分析研判表、道路交通
    事故調查報告表㈠、㈡、談話紀錄表等件在卷可佐【見北檢11
    0年度他字第11532號卷（下稱他字卷）第13頁至第49頁、第
    71頁至第94頁，偵卷第69頁至第111頁】，是此部分事實，
    首堪認定。
　㈡按汽車駕駛人行駛時應注意車前狀況，隨時採取必要之安全
    措施，且行駛在未劃有分向標線之道路，應靠右行駛，並注
    意前方來車及行人，以避免危險之發生，會車時，應減速慢
    行，保持二車相互間隔不得少於半公尺，道路交通安全規則
    第94條第3項、第95條第1項、第100條第1款、第5款分別定
    有明文。
　㈢依警員繪製之道路交通事故現場圖所示(見偵卷第71頁)，該
    路寬為11.9公尺，而被告駕駛本案汽車上坡左轉與本案機車
    發生車禍事故時，本案汽車左側距道路邊緣僅3.5公尺，依
    上而觀，足徵被告駕駛本案汽車確有未靠右行駛之疏失甚明
    。辯護人辯稱：被告已盡量靠右行駛云云，顯屬無據。
　㈣經本院勘驗被告所提出之行車紀錄器影像光碟及新北市政府
    警察局新店分局檢送之光碟檔案，其時間、內容均為翻拍被
    告車內行車紀錄器之錄影畫面，其結果略以：於影片時間8
    時21分5秒至8時21分31秒許，被告駕車往前直行，此時前方
    尚無其他車輛；影片時間8時21分32秒許，畫面左上方可見
    有一輛機車（即告訴人所騎乘之本案機車）出現在被告所駕
    本案汽車左前方；於影片時間8時21分33秒至8時21分34秒許
    ，告訴人騎乘本案機車慢慢右轉，過程中並以雙腳撐地；於
    影片時間8時21分35秒許，告訴人騎乘機車右轉後繼續直行
    ，被告所駕本案汽車則因左轉而車頭左偏，本案機車在本案
    汽車左側交會；於影片間8時21分36秒至8時21分38秒，被告
    駕駛本案汽車左轉後隨即煞停等情，有本院勘驗筆錄暨行車
    紀錄器錄影畫面翻拍照片在卷可憑（見本院卷第58頁至第60
    頁、第63頁至第69頁）。
　㈤徵諸上開勘驗結果，被告駕駛本案汽車行經前揭路段時，天
    候晴朗、日間有自然光線、路面乾燥、無缺陷、亦無障礙物
    、視距良好，被告本得靠道路右側行駛，並緩慢上坡左轉，
    以密切注意車前狀況，作隨時可以煞停之準備，然被告卻行
    駛在靠近道路中線偏左處，且未見有踩煞車減速之舉，與告
    訴人所騎乘之本案機車會車時亦無向右閃避，反觀告訴人騎
    乘本案機車下坡時，見到被告所駕本案汽車後，有右轉車頭
    並以雙腳撐地之停頓閃避動作（見本院卷第68頁），基此，
    堪認被告確有未注意車前狀況，亦未保持適當之間隔及未減
    速慢行之疏失無疑。
　㈥告訴人所騎乘本案機車倒地後，送往台北慈濟醫院急診，經
    醫師診斷其受有左側脛骨平台骨折、右側近端肱骨骨折、左
    側遠端橈骨骨折及左側後踝開放性傷口等傷勢，已如前述，
    依此而觀，告訴人確因本案車禍事故受有前揭傷害，是被告
    之過失行為與告訴人之傷害結果間，具有相當因果關係之事
    實，堪可認定。
　㈦辯護人另辯以：告訴人年齡超過75歲，卷內未見告訴人有重
    新考照之資料，本案應係告訴人年齡因素而無法即時反應，
    致其在與本案汽車會車時，自己重心不穩跌倒所致云云，惟
    告訴人領有合格之機車駕照，有道路交通事故調查報告表㈡
    附卷可佐（見偵卷第75頁），是辯護人此部分所辯，已屬無
    稽，縱認本案車禍事故係告訴人自摔，然告訴人騎乘本案機
    車在右轉下坡看到本案汽車時，已先以腳撐地稍做減速暫停
    後，再靠右繼續行駛，以閃避被告所駕本案汽車，若告訴人
    係自摔，顯然亦係被告未注意車前狀況，兼以其駕駛本案汽
    車未靠右行駛，會車時亦未保持適當安全間距，而肇致本案
    車禍事故之發生，是辯護人上開所辯，洵屬臨訟卸責之詞，
    自無可採。
　㈧至辯護人請求將本案車禍事故送請其他單位鑑定云云（見本
    院卷第163頁），惟本案事證已明，本院認無另行送請鑑定
    之必要，併予敘明。
三、綜上所述，本案事證明確，被告犯行洵堪認定，應予依法論
    科。
四、論罪科刑：
　㈠核被告所為，係犯刑法第284條前段之過失傷害罪。
　㈡被告肇事後，在有偵查犯罪職權之公務員發覺為犯嫌前，即
    主動向到場處理車禍之警員承認其為肇事者，有道路交通事
    故肇事人自首情形紀錄表在卷可佐（見偵卷第115頁），核
    其情節，與自首之規定相符，爰依刑法第62條前段規定，減
    輕其刑。
　㈢爰以行為人之責任為基礎，審酌被告駕車於道路行駛，本應
    小心謹慎以維自身及其他用路人之安全，竟疏未注意前揭道
    路交通安全規定，致生本案車禍事故，使告訴人受有上開傷
    害，其所為誠屬不該，殊值非難，又被告犯後矢口否認犯行
    ，飾詞狡辯，推諉卸責，且被告之辯護人於本院審理中明確
    表示無意與告訴人洽談和解（本院卷第39頁），難認被告有
    賠償告訴人所受損害之誠，其犯後態度難認良好，復考量告
    訴人於本案亦有會車時未注意保持安全間隔之過失，酌以被
    告自陳國小畢業之智識程度、現為公司負責人、經營貿易及
    羽球館相關業務、年收入約新臺幣80萬元、毋須扶養家人之
    家庭生活經濟狀況（見本院卷第166頁）暨其素行、過失情
    節等一切情狀，量處如主文所示之刑，並諭知易科罰金之折
    算標準，以示懲儆。
五、據上論斷，應依刑事訴訟法第299條第1項前段，判決如主文
    。
本案經檢察官洪敏超提起公訴，檢察官黃思源到庭執行職務。
中　　華　　民　　國　　111 　年　　11　　月　　29　　日
　　　　　　　　　刑事第二十一庭法　官　劉俊源
上正本證明與原本無異。
如不服本判決，應於收受送達後20日內向本院提出上訴書狀，並
應敘述具體理由；其未敘述上訴理由者，應於上訴期間屆滿後20
日內向本院補提理由書狀（附繕本），「切勿逕送上級法院」。
因疫情而遲誤不變期間，得具狀向法院聲請回復原狀。
　　　　　　　　　　　　　　　　書記官　潘美靜
中　　華　　民　　國　　111 　年　　11　　月　　29　　日
附錄本案論罪科刑法條全文如下：
中華民國刑法第284條：
因過失傷害人者，處1年以下有期徒刑、拘役或10萬元以下罰金
；致重傷者，處3年以下有期徒刑、拘役或30萬元以下罰金。